【裁判字號】    96,訴,192
【裁判日期】    970829
【裁判案由】    違反毒品危害防制條例
【裁判全文】
臺灣新竹地方法院刑事判決               96年度訴字第192號
公  訴  人  臺灣新竹地方法院檢察署檢察官
被      告  甲○○
上列被告因違反毒品危害防制條例案件，經檢察官提起公訴（96
年度毒偵字第405號），本院判決如下：
    主  文
甲○○施用第一級毒品，處有期徒刑拾月。減為有期徒刑伍月，
如易科罰金，以新臺幣壹仟元折算壹日。
扣案之第一級毒品海洛因壹包（淨重零點零陸公克，空包裝重零
點貳貳公克）沒收銷燬之。
    事  實
一、甲○○前曾於民國92年間違反毒品危害防制條例案件，經本
    院於92年10月31日以92年度訴字第529 號判處有期徒刑7 月
    ，於92年12月1 日確定；又於92年間因犯搶奪罪，經本院於
    93年6 月25日以93年度訴字第75號判處有期徒刑2 年，於93
    年7 月17日確定；嗣上揭二案件，經本院於93年9 月2 日以
    93年度聲字第584 號定應執行刑為有期徒刑2 年5 月確定。
    其又於93年間因違反毒品危害防制條例案件，經本院於93年
    9 月6 日以93年度訴字第383 號判處有期徒刑8 月，於93年
    9 月6 日確定。嗣上揭三案件接續執行，自93年4 月25日開
    始執行，並於95年8 月24日假釋出監，假釋期間原應至96年
    4 月20日縮刑期滿，仍在假釋期間中（尚不構成累犯）。
二、甲○○前曾於91年間因施用毒品案件，經臺灣新竹地方法院
    檢察署檢察官聲請，而經本院於91年11月15日以91年度毒聲
    字第838 號裁定送勒戒處所施以觀察、勒戒後，因認無繼續
    施用毒品傾向，於92年3 月20日執行完畢而出所，並經臺灣
    新竹地方法院檢察署檢察官於92年4 月7 日以91年度偵字第
    3131號為不起訴處分確定。又於前揭不起訴處分後5 年內之
    92年間因施用毒品案件，經臺灣新竹地方法院檢察署檢察官
    聲請，而經本院於92年7 月22日以92年度毒聲字第576 號裁
    定送勒戒處所觀察、勒戒，旋因觀察、勒戒後，因認有繼續
    施用毒品傾向，再經臺灣新竹地方法院檢察署檢察官聲請，
    而經本院於92年9 月3 日以92年度毒聲字第670 號裁定令入
    戒治處所施以強制戒治1 年。其此部分施用毒品犯行，並經
    臺灣新竹地方法院檢察署檢察官聲請簡易判決處刑經本院改
    依適用通常訴訟程序審理，於92年10月31日以92年度訴字第
    529 號判處有期徒刑7 月，於92年12月1 日確定。至其強制
    戒治部分，因毒品危害防制條例修正，於93年1 月9 日生效
    ，因而執行至93年1 月9 日而出所。其又於93年間因施用毒
    品案件，經臺灣新竹地方法院檢察署檢察官起訴，而經本院
    於93年9 月6 日以93年度訴字第3839號判處有期徒刑8 月確
    定。
三、詎甲○○仍未戒除毒癮，於前開強制戒治執行完畢後5 年內
    ，復基於施用第一級毒品海洛因之犯意，於96年1 月11日2
    時採尿時起往前回溯26小時內某時許，在不詳地點，以不詳
    方式，施用第一級毒品海洛因。嗣於96年1 月10日20時30分
    許，在位於新竹市○區○○路處之國軍新竹醫院急診室大門
    前，當場為警查獲其持有第一級毒品海洛因1 包（毛重0.28
    公克），且為警將其親自採集封緘之尿液送驗結果呈嗎啡陽
    性反應，因而循線查悉上情。
四、案經新竹市警察局第一分局報請臺灣新竹地方法院檢察署檢
    察官偵查起訴。
    理  由
一、程序部分：
    按被告以外之人於審判外之言詞或書面陳述，除法律另有規
    定者外，不得作為證據，刑事訴訟法第159 條第1 項固有明
    文規定。惟被告以外之人於審判外之陳述，雖不符刑事訴訟
    法第159 條之1 至之4 之規定，惟經當事人於審判程序同意
    作為證據，法院審酌該言詞陳述或書面陳述作成時之情況，
    認為適當者，亦得為證據，復為同法第159 條之5 第1 項所
    明定。本案真實姓名代號對照表、濫用藥物尿液檢驗報告、
    臺灣檢驗科技股份有限公司函、法務部法醫研究所法醫所文
    書審查鑑定書、行政院衛生署藥物食品檢驗局函、內政部警
    政署刑事警察局鑑驗書、照片、偵查報告、搜索經過及結果
    陳報書、新竹市警察局第一分局扣押筆錄、扣押物品清單及
    法務部調查局鑑定書等，均經被告同意援引作為證據，本院
    審酌後亦認為適當，故該等書面陳述自得作為本案之證據。
    另本案認定事實所引用之文書證據、物證等證據，並無證據
    證明係公務員違背法定程式所取得，亦無刑事訴訟法第159
    條之4 之顯有不可信之情況與不得作為證據之情形，自應認
    有證據能力，此合先敘明。
二、實體部分：
（一）訊據被告甲○○於本院最後審理時坦承有施用第一級毒品
      海洛因犯行等情不諱，且被告於上述時地為警查獲後親自
      採集封緘之尿液，經送臺灣檢驗科技股份有限公司以氣相
      層析質譜分析法二次鑑定結果，確均呈嗎啡陽性反應等情
      ，有新竹市警察局辦理煙毒麻醉藥品案尿液送驗受檢人真
      實姓名代號對照表1 份、臺灣檢驗科技股份有限公司於96
      年1 月24日及97年3 月3 日所出具之濫用藥物尿液檢驗報
      告各1 份等附卷足稽。雖第一次尿液檢驗結果嗎啡20178
      ng／ml、可待因4228ng／ml，判定為鴉片類陽性，第二次
      尿液檢驗結果嗎啡8041ng／ml、可待因1399ng／ml，判定
      為鴉片類陽性，惟應是保存過程中，尿液藥物消解造成；
      由96年1 月24日嗎啡／可待因比值為4.772 ，而97年3 月
      3 日嗎啡／可待因比值為5.748 ，二者比例相似，亦支持
      二者為相同檢體，惟因貯存時間達13個月以上，導致尿中
      嗎啡、可待因在貯存中分解之差異性。綜合研判同一瓶尿
      液在相距13個月進行兩次檢驗之檢驗結果之差異性，嗣支
      持為貯存過程、環境造成檢測物嗎啡、可待因濃度分解（
      decomposition ）之差異性，源於第一份檢驗報告較接近
      於尚未遭受腐敗、分解之結果，故以尿中嗎啡20178 ng／
      ml及可待因4228ng／ml為研判基準，應可為最正確之檢驗
      結果值等情，亦有臺灣檢驗科技股份有限公司97年3 月10
      日台檢藥檢字第970310號函1 份及法務部法醫研究所法醫
      所（97）醫文字第0971100526號法醫文書審查鑑定書1 份
      附卷足參。而按「尿液毒品檢驗‧‧‧若能使用先進之氣
      相層析質譜儀分析法確認，則可完全排除偽陽性之干擾，
      為目前最具公信力的檢驗方法。」等語，有法務部調查局
      第六處87年9 月29日（87）發技（一）字第87074564號函
      1 份附卷為憑，足見前揭臺灣檢驗科技股份有限公司所使
      用之檢驗方法已可完全排除毒品偽陽性之干擾，其檢驗結
      果堪以採信；次按「海洛因經注射入人體後，約百分之80
      於24小時內自尿中排出，一般而言，尿液中能否驗出嗎啡
      陽性反應，與其投與量、投與途徑、採尿時間、個人體質
      及檢驗方法之靈敏度有關，國外曾有文獻報導注射6 毫克
      之海洛因鹽酸鹽，其代謝物嗎啡之平均可檢出時限約為26
      小時。」，此有行政院衛生署藥物食品檢驗局（81）藥檢
      壹字第8114885 號函1 份附卷可參。是依上開說明佐以被
      告之尿液檢驗報告，被告於96年1 月11日2 時採尿時起往
      前回溯26小時內某時許，在不詳地點，施用第一級毒品海
      洛因等情，應屬無疑。
（二）此外，送驗編號「A-104」 號瓶子上封緘按捺之指紋，經
      比對確認結果，與所附被告庭印指紋卡之左拇指指紋相符
      等情，亦有內政部警政署刑事警察局97年2 月19日刑紋字
      第0970022804號鑑驗書1 份及上揭編號之瓶子照片1 幀附
      卷足憑；又臺灣檢驗科技股份有限公司尿液檢體簽收及監
      管標準作業程序（TESP-CH-03）進行收件查核紀錄，包括
      ：包裝、檢體瓶口、尿液檢體甲及乙瓶（每瓶至少30毫升
      ）、尿液檢體編號、檢體監管紀錄及顏色，若有異常會予
      以退件拒收，編號「A-014」 尿液檢體進行收件查核時，
      無異常紀錄等情，亦有該公司97年3 月10日台信藥檢字第
      第970310號函1 份附卷足佐；再者，復有乙○○○○所出
      具之偵查報告1 份、搜索經過及結果陳報書1 份、新竹市
      警察局第一分局扣押筆錄1 份、扣押物品清單1 份及照片
      5幀等附卷足參，暨有第一級毒品海洛因1包扣案足資佐證
      。而扣案之毒品經送法務部調查局鑑定結果，送驗檢品1
      包含第一級毒品海洛因成分，淨重0.06公克（空包裝重0.
      22公克）等情，亦有該局96年3 月7 日調科壹字第096230
      18250 號鑑定書1 份在卷足稽。
（三）再查，被告前曾於91年間因施用毒品案件，經臺灣新竹地
      方法院檢察署檢察官聲請，而經本院於91年11月15日以91
      年度毒聲字第838 號裁定送勒戒處所施以觀察、勒戒後，
      因認無繼續施用毒品傾向，於92年3 月20日執行完畢而出
      所，並經臺灣新竹地方法院檢察署檢察官於92年4 月7 日
      以91年度偵字第3131號為不起訴處分確定。又於前揭不起
      訴處分後5 年內之92年間因施用毒品案件，經臺灣新竹地
      方法院檢察署檢察官聲請，而經本院於92年7 月22日以92
      年度毒聲字第576 號裁定送勒戒處所觀察、勒戒，旋因觀
      察、勒戒後，因認有繼續施用毒品傾向，再經臺灣新竹地
      方法院檢察署檢察官聲請，而經本院於92年9 月3 日以92
      年度毒聲字第670 號裁定令入戒治處所施以強制戒治1 年
      。其此部分施用毒品犯行，並經臺灣新竹地方法院檢察署
      檢察官聲請簡易判決處刑經本院改依適用通常訴訟程序審
      理，於92年10月31日以92年度訴字第529 號判處有期徒刑
      7 月，於92年12月1 日確定。至其強制戒治部分，因毒品
      危害防制條例修正，於93年1 月9 日生效，因而執行至93
      年1 月9 日而出所。其又於93年間因施用毒品案件，經臺
      灣新竹地方法院檢察署檢察官起訴，而經本院於93年9 月
      6 日以93年度訴字第3839號判處有期徒刑8 月確定之事實
      ，有臺灣新竹地方法院檢察署檢察官91年度偵字第3131號
      不起訴處分書、96年度毒偵字第461 號起訴書、臺灣新竹
      地方法院檢察署刑案資料查註紀錄表、全國施用毒品案件
      紀錄表、受觀察勒戒人毒品及前科紀錄簡列表、矯正簡表
      及臺灣高等法院被告全國前案紀錄表各1 份附卷可稽。
（四）綜上所述，本案事證已臻明確，被告確有於如事實欄所述
      時地，施用第一級毒品海洛因之犯行，洵堪認定，應予依
      法論科。至被告雖一再辯稱：我覺得莫名其妙，醫院是公
      共場所，警察怎麼會知道我身上有海洛因，又只抓我，不
      抓別人云云，然被告經查獲之經過情形，業據證人陳誌國
      於本院審理時證述：當時我在空軍醫院那裡買東西，看到
      被告行跡可疑，上前盤查，在我要盤查之前，我有先打電
      話給所長，請求派人支援，之後我上前盤查，同時我支援
      的同仁也到了，我盤查被告發現他有吸毒的前科，我問他
      有無吸毒，他說沒有，我就叫他把身上東西拿出來，他拿
      出一包白色粉末的東西，他也說那是海洛因，我就把他帶
      回去警局依法偵辦等語綦詳（見本院卷第129 頁），足見
      警方逮捕被告之過程並無違法之情，且本件被告被訴犯行
      為施用第一級毒品海洛因，被告又已坦承不諱，核與其他
      事證相符，均已如前述，從而被告所辯上情，尚不妨害被
      告所為上揭犯行之成立，附此敘明。
三、核被告甲○○所為，係犯毒品危害防制條例第10條第1 項之
    施用第一級毒品罪。其持有第一級毒品海洛因之低度行為，
    應為其施用第一級毒品之高度行為所吸收，不另論罪。爰審
    酌海洛因屬於第一級毒品，危害施用者之神經中樞，使施用
    者產生幻聽及幻想之症狀，對施用者之健康產生不良之影響
    ，同時因幻聽及幻想結果亦可能使施用者對周遭之人施暴，
    對公共秩序產生危害，且被告有事實欄所述之觀察勒戒及強
    制戒治紀錄，有前述之臺灣新竹地方法院檢察署刑案資料查
    註紀錄表及臺灣高等法院被告全國前案紀錄表各1 份在卷可
    憑，卻又再犯本案，且犯後曾一再辯解，於本院最後審理時
    方坦承犯行等一切情狀，量處如主文所示之刑，以資懲儆。
    又被告犯罪後，中華民國九十六年罪犯減刑條例業經總統於
    96年7 月4 日公布，並自同年月16日起生效施行，核本件被
    告之犯罪時間，係在96年4 月24日以前，所犯之施用第一級
    毒品罪，亦非限制減刑之罪，合於該條例所列之減刑要件，
    爰依該條例第2 條第1 項第3 款之規定，減其宣告刑二分之
    一，如主文所示之刑，並諭知如易科罰金之折算標準，以資
    懲儆。
四、扣案之第一級毒品海洛因1 包（淨重0.06公克，空包裝重0.
    22公克）為第一級毒品海洛因等情，已如前述，應依毒品危
    害防制條例第18條第1 項前段之規定宣告沒收銷燬之。
據上論斷，應依刑事訴訟法第299 條第1 項前段，毒品危害防制
條例第10條第1 項、第18條第1 項前段，刑法第11條前段、第41
條第1 項前段，中華民國九十六年罪犯減刑例第2 條第1 項第3
款、第7 條、第9 條，判決如主文。
本案經檢察官何若薇到庭執行職務。
中    華    民    國    97    年    8     月    29    日
                  刑事第一庭    審判長法  官  許翠玲
                                      法  官  楊數盈
                                      法  官  楊惠芬
以上正本證明與原本無異。
如不服本判決應於收受本判決後10日內向本院提出上訴書狀，上
訴書狀應敘述具體理由。上訴書狀未敘述上訴理由者，應於上訴
期間屆滿後20日內補提理由書狀於本院 (均須按他造當事人之人
數附繕本 )「切勿逕送上級法院」。
中    華    民    國    97    年    8     月    29    日
                                      書記官  張懿中
附錄本案論罪科刑法條全文
毒品危害防制條例第10條第1 條：
施用第一級毒品者，處六月以上五年以下有期徒刑。


司法院資訊處製作；財團法人民間司法改革基金會備份。
